【裁判字號】    91,簡,1086
【裁判日期】    920707
【裁判案由】    返還扣押物品
【裁判全文】
臺北高等行政法院裁定                            九十一年度簡字第一０八六號
    原      告  甲○○
    被      告  法務部新竹行政執行處
    代  表  人  施清火處長）.
右當事人間因返還扣押物品事件，原告不服法務部行政執行署新竹行政執行處中華民
國九十一年八月十三日竹執禮九十年稅執字第０００三五三九八號行政處分，提起行
政訴訟。本院裁定如左：
    主  文
原告之訴駁回。
訴訟費用由原告負擔。
    理  由
一、按原告之訴其起訴不備其他要件者，行政法院應以裁定駁回之，為行政訴訟法第
    一百零七條第一項第十款所明定。又原告對行政執行處有關扣押存款執行命令之
    行為，認有侵害其利益之情事時，應於執行程序終結前，以經過合法之申請異議
    程序為前提要件，始得提起行政訴訟，其未經過異議程序，遽行提起行政訴訟，
    自非法之所許，此觀行政程序法第九條第一項之規定甚明。
二、本件原告因返還扣押物品事件，具狀提起行政訴訟，主張略以：原告車輛（JO─
    6941）因新竹市監理站未依法行政註銷牌照，以致原告積欠使用牌照稅，為新竹
    市稅捐稽徵處就積欠之稅款移送被告執行，經被告分別於民國（下同）八十九年
    十一月二十九日及八十九年十二月八日就合計新台幣（下同）二０、四四八元為
    強制扣押，惟被告不但未告知原告扣押之原因，又告知原告必要時須查扣原告之
    車輛。原告不服，另案提起行政訴訟，被告又對於原告在新竹郵局之存款債權在
    六萬三千六百三十七元範圍內禁止原告為收取或其他處分，新竹郵局亦不得對原
    告為清償，隨即並執行原告郵局存款計九、七三五元，爰請求被告應將郵局存款
    返還原告云云。
三、經查義務人或利害關係人對執行命令、執行方法、應遵守之程序或其他侵害利益
    之情事，得於執行程序終結前，向執行機關聲明異議，行政程序法第九條第一項
    所明定。本件原告因返還扣押物品事件，不服被告竹執禮九十年稅執字第０００
    三五三九八號執行命令，既未向執行機關聲明異議，即遽行提起行政訴訟，揆諸
    前開說明，原告起訴難認為合法，應予駁回。又本件訴訟既不合法，其實體上之
    主張及陳述，自無庸審酌，併此敘明。
據上論結，原告之訴為不合法，依行政訴訟法第一百零七條第一項第十款、第一百零
四條、民事訴訟法第九十五條、第七十八條，裁定如主文。
中    華    民    國    九十二      年      七      月      七      日
                 臺 北 高 等 行 政 法 院   第 七 庭
                                         法  官  鄭小康
右為正本係照原本作成。
本件以訴訟事件所涉及之法律見解具有原則性者為限，始得於本裁定送達後十日內向
本院提出抗告狀（須按他造人數附繕本），並經最高行政法院許可後方得抗告。
中    華    民    國    九十二      年      七      月      七      日
                                         書記官  黃倩鈺


司法院資訊處製作；財團法人民間司法改革基金會備份。
